【裁判字號】    99,抗,179
【裁判日期】    991006
【裁判案由】    拍賣抵押物
【裁判全文】
臺灣臺北地方法院民事裁定               99年度抗字第179號
抗  告  人  乙○○
相  對  人  陽信商業銀行股份有限公司
法定代理人  甲○○
上列當事人間聲請拍賣抵押物事件，對於中華民國99年8月25日
本院99年度司拍字第304號裁定提起抗告，本院裁定如下：
    主  文
抗告駁回。
抗告費用新臺幣壹仟元由抗告人負擔。
    理  由
一、相對人於原審聲請意旨略以：抗告人於民國94年2月2日，以
    其所有如附表所示之不動產，為擔保其對相對人所負之債務
    ，設定新臺幣（下同）1億8000萬元之最高限額抵押權，存
    序期間自94年2月1日起至134年1月31日止，債務清償期依各
    個債務契約所定清償日期，經登記在案。嗣抗告人於94年2
    月3日向相對人分別借款新臺幣（下同）1億4700萬元、300
    萬元，約定分期攤還本息，如未依約履行，全部債務視為到
    期。詎抗告人未依約履行，尚欠1億3515萬1537元未清償，
    依約應清償全部積欠債務，為此聲請拍賣抵押物，以資受償
    等語，並提出建築改良物登記簿影本、土地登記簿影本、他
    項權利證明書影本、土地及建物登記謄本影本等件為證。原
    審法院依形式上審查後，准許將附表所示之不動產予以拍賣
    。
二、抗告意旨略以：相對人聲請本件拍賣抵押物事件，經抗告人
    查證後，發現相對人所提供資料及裁定金額，與實際金額不
    符，原裁定遽行審查認定准予拍賣，顯有違誤，為此提起抗
    告，求予廢棄原裁定等語。
三、按抵押權人於債權已屆清償期而未受清償者，得聲請法院拍
    賣抵押物，就其賣得價金而受清償，民法第873條第1項定有
    明文。又抵押權人依此規定聲請拍賣抵押物，係屬非訟事件
    ，法院所為准駁之裁定，無確定實體法上法律關係存否之性
    質，於債權及抵押權之存否，亦無既判力，故只須其抵押權
    已經依法登記，且抵押債權已屆清償期而未受清償，法院即
    應為准許拍賣抵押物之裁定。而對於實體法律關係有爭執之
    人，為保護其權利，應另提起訴訟，以求解決，不得僅依抗
    告程序聲明其爭執，並據為廢棄准許拍賣抵押物裁定之理由
    ，最高法院51年臺抗字第269號判例、94年臺抗字第270號裁
    定意旨可資參照。經查，相對人主張之事實，業據其提出抵
    押權設定契約書、他項權利證明書、土地及建物登記謄本、
    借據、增補借據等件為證，核屬相符，原法院裁定准予拍賣
    抵押物，於法並無不合。抗告人雖主張相對人所提供之之資
    料及裁定金額與實際金額不符云云，然縱認抗告人所述為真
    ，惟其核屬實體事項之爭執，抗告法院於本件非訟程式中本
    不得審酌，且揆諸前開說明，法院就拍賣抵押物裁定事件，
    僅就抵押權已經依法登記，且債權已屆清償期而未受清償之
    形式要件而為審查，至其他所涉實體爭執，抗告人應依訴訟
    程式另謀解決，而非於非訟事件程式中為此爭執。從而，抗
    告意旨指摘原裁定不當，求予廢棄，為無理由，應予駁回。
四、據上論結，本件抗告為無理由，爰依非訟事件法第46條、第
    21條第2項、第24條第1項，民事訴訟法第495條之1第1項、
    第449條第1項、第78條，裁定如主文。
中    華    民    國    99    年    10    月    6     日
                  民事第三庭審判長法  官  郭美杏
                                  法  官  林振芳
                                  法  官  孫正華
以上正本係照原本作成。
本裁定除以適用法規顯有錯誤為理由，不得再抗告。如提起再抗
告，應於收受後10日內委任律師為訴訟代理人向本院提出再抗告
狀。並繳納再抗告費新臺幣1,000元。
中    華    民    國    99    年    10    月    6     日
                                  書記官  林秀娥

司法院資訊處製作；財團法人民間司法改革基金會備份。
